臺灣高等法院高雄分院民事判決　　　　　　96年度訴字第16號
原　　告 　乙○○
被　　告 　甲○○
上列當事人間請求損害賠償事件，原告於刑事訴訟提起附帶民事
訴訟（本院96年度交附民字第27號），經本院刑事庭裁定移送，
本院於民國96年12月5日言詞辯論終結，判決如下︰
    主      文
被告應給付原告新台幣柒拾萬貳仟柒佰柒拾陸元，及自民國96年
9月8日起至清償日止，按週年利率百分之五計算之利息。
原告其餘之訴駁回。
訴訟費用由被告負擔三分之二，餘由原告負擔。
原告假執行之聲請駁回。
　　事實及理由
一、原告主張：被告於民國（下同）95年10月23日17時許，在高
    雄縣岡山鎮○○路171 巷友人豬舍內飲用酒類完畢（肇事後
    所測呼氣所含酒精濃度為0.08MG/L），竟仍駕駛車牌號碼7M
    -2025 號自用小客車，沿高雄縣岡山鎮○○路西往東方向行
    駛離去，途經上開路段171 巷198 號前時，本應注意行車前
    應詳細檢查方向盤、煞車、輪胎及燈光等功能是否確實有效
    ；又汽車行駛在未劃標線之道路上，應靠右行駛，並隨時注
    意行車狀況，以採取必要之安全措施，且依當時天候、車況
    、視距均良好，無障礙物等情況，又無不能注意之情形，詎
    疏未注意及此，以高達60、70公里左右之時速，超速行駛於
    速限40公里之路段上，且未靠右行駛，不慎撞擊對向車道上
    ，由李啟輝所騎乘車牌號碼LCW-681 號重型機車，致李啟輝
    人車倒地並受有頭部外傷合併顱骨骨折、顱內出血、腹腔出
    血、右手骨折及右腿骨折等傷害，經送醫急救後，仍因傷勢
    嚴重，於翌日9 時30分許死亡。原告為李啟輝之子，因本件
    車禍支出醫療及增加生活上需要之費用新台幣（下同）6264
    元、殯葬費用20萬元，又原告精神上受有極大痛苦，請求賠
    償精神慰撫金280 萬元，合計300 萬6264元等情。爰依侵權
    行為之法律關係，求為判決：(一)被告應給付原告300 萬6264
    元，及自起訴狀繕本送達之翌日即96年9 月8 日起至清償日
    止，按週年利率5%計算之利息。(二)原告願供擔保，請准宣告
    假執行。(三)訴訟費用由被告負擔。
二、被告則以：被告左手臂肢障，殘障工作很難找，且還有3 名
    子女要扶養，無力賠償，又原告請求之精神慰撫金太高等語
    ，資為抗辯，並答辯聲明：原告之訴駁回。
三、兩造不爭執事項：
  (一)被告於95年10月23日17時許，在高雄縣岡山鎮○○路171 巷
    友人豬舍內飲用酒類完畢（肇事後所測呼氣所含酒精濃度為
    0.08MG/L），竟仍駕駛車牌號碼7M-2025 號自用小客車，沿
    高雄縣岡山鎮○○路西往東方向行駛離去，途經上開路段17
    1 巷198 號前時，以60、70公里左右之時速，行駛於速限40
    公里之路段上，且未靠右行駛，不慎撞擊對向車道上，由李
    啟輝所騎乘車牌號碼LCW-681 號重型機車，致李啟輝人車倒
    地。
  (二)李啟輝因本件車禍受有頭部外傷合併顱骨骨折、顱內出血、
    腹腔出血、右手骨折及右腿骨折等傷害，經送醫急救後，仍
    因傷勢嚴重不治死亡。
  (三)被告所犯過失致人於死罪，業經本院刑事庭判處有期徒刑1
    年，減為有期徒刑6 月，如易科罰金以新台幣1000元折算1
    日確定。
  (四)原告支出醫療及增加生活上需要之費用6264元、殯葬費用20
    萬元。
四、兩造爭執事項：(一)被告是否有過失？(二)原告得請求被告賠償
    金額為多少？茲述之如下：
  (一)被告是否有過失？
  1.原告主張被告於上揭時、地飲酒後，竟仍駕駛自用小客車，
    途經上開路段171巷198號前時，以60、70公里左右之時速，
    行駛於速限40公里之路段上，且未靠右行駛，不慎撞擊對向
    車道上，由李啟輝所騎乘重型機車，致李啟輝人車倒地等情
    ，有高雄縣政府警察局岡山分局道路交通事故現場圖、道路
    交通事故調查報告表(一)、(二)及道路交通事故現場蒐證照片12
    幀可稽（警卷第14至19頁），並經被告於過失致死刑事案件
    審理時坦承不諱。而該路段為未劃設車道線之路段，現場無
    煞車痕跡、機車刮地痕、血跡位置、路面散落物分布之情形
    ，顯見兩車碰撞位置係位於前峰路171 巷之左側，足證被告
    駕駛車輛於未劃標線之道路上，未依規定靠右行駛，並撞擊
    靠右行駛之被害人李啟輝所騎乘之上開機車。而被害人李啟
    輝因該車禍受有頭部外傷合併顱骨骨折、顱內出血、腹腔出
    血、右手骨折及右腿骨折等傷害，經送醫後不治死亡，除有
    財團法人義大醫院診斷證明書1 紙在卷外（相驗卷第28頁）
    ，亦經台灣高雄地方法院（下稱高雄地院）檢察署檢察官督
    同法醫師前往相驗屬實，並製有相驗筆錄、相驗屍體證明書
    、驗斷書可按。又被告所犯過失致人於死罪，業經判處有期
    徒刑1 年，減為有期徒刑6 月，如易科罰金以新台幣1000元
    折算1 日確定，亦經本院調取高雄地院96年度交易字第403
    號、本院96年度交上易字第84號刑事案卷查明屬實，原告上
    開主張自堪信為真實。
  2.按行車前應注意方向盤、煞車裝置，須詳細檢查確實有效；
    行車時速在未劃設車道線之道路，時速不得超過40公里；汽
    車行駛於未劃分向線或分向限制線之道路，應靠右行駛，道
    路交通安全規則第89條第1 款、第93條第1 項及第95條定有
    明文。又本件案發時天候晴朗、日間自然光線、視距良好、
    路面鋪設柏油乾燥無缺陷、無障礙物，並無不能注意之情事
    ，有上開交通事故調查報告表(一)在卷可參，被告行車前未檢
    查煞車是否能正常運作，且行駛於未劃車道線之路段，未依
    規定靠右且超速行駛，因而肇事致被害人李啟輝死亡，其行
    為顯有過失。本件事故經檢察官送台灣省高屏澎區車輛行車
    事故鑑定委員會鑑定結果，亦認定被告駕駛小客車行車前未
    檢查車況，嚴重超速未靠右行駛為肇事主因，李啟輝無肇事
    因素（調偵字第226 號偵查卷第6 頁）。又被告過失行為與
    被害人李啟輝之死亡結果間，具有相當因果關係，被告過失
    致人於死之犯行，足堪認定。
  (二)原告得請求被告賠償金額多少？
  1.按不法侵害他人致死者，對於支出醫療及增加生活上需要之
    費用或殯葬費之人，亦應負損害賠償責任；又不法侵害他人
    致死者，被害人之父、母、子、女及配偶，雖非財產上之損
    害，亦得請求賠償相當之金額，民法第192 條第1 項、第19
    4 條分別定有明文。本件被告因過失行為致被害人李啟輝死
    亡，原告為李啟輝之子，有高雄地院95年度親字第175 號確
    認親子關係存在事件民事判決可稽。原告本於侵權行為法律
    關係，依前揭規定，請求被告負損害賠償責任，於法有據。
  2.茲審酌原告請求之金額如下：
　(1)支出醫療及增加生活上需要之費用6264元、殯葬費用20萬元
    ，共計20萬6264元：原告主張其因被害人即其父李啟輝本件
    事故，而支出醫療及增加生活上需要之費用6264元、殯葬費
    用20萬元，共計20萬6264元，業據提出字據、開支單及高雄
    縣岡山鎮公所納骨塔使用費、管理費繳款書為證，經核均屬
    必要費用，且為被告所不爭執，應予准許。
　(2)精神慰撫金：原告主張其為被害人李啟輝之非婚生子女，自
    李啟輝在原告就讀高雄縣岡山鎮前鋒國中三年級時與原告相
    認後，以李啟輝經營豬肉攤之有限收入，仍陸續接濟原告求
    學，並經李啟輝之鼓勵，原告始得繼續升學，現就讀於清華
    大學化學研究所博士班，迄今10餘年間，原告已與李啟輝建
    立深厚之父子之情誼，原告本待學業告一段落後，能賺錢奉
    養父親，以盡人子之孝道，因本件事故，不僅原告目前求學
    所需之生活費用、學費頓失所依，原告之精神亦同遭重創等
    情，並據提出自由時報、蘋果日報簡報供參。查原告因其父
    李啟輝車禍死亡，精神上自屬痛苦。爰審酌原告目前就讀清
    華大學博士班，94年、95年薪資所得分別為9 萬2000元、12
    萬4160元、無不動產；被告高職肄業，目前在飼料廠工作，
    每月收入約2 萬4000元左右，無不動產，已據兩造陳明在卷
    ，並為兩造所不爭執，復有稅務電子閘門財產所得調件明細
    表可參。本院斟酌原告因其父車禍死亡，造成原告精神上痛
    苦之程度，與兩造之社會地位、經濟狀況等一切情狀，認原
    告請求被告賠償精神慰撫金以200 萬元為適當，逾此範圍之
    請求，為無理由。
  3.綜上，原告因本件事故所受損害額合計為220萬6264元。
五、按特別補償基金依第40條規定所為之補償，視為損害賠償義
    務人損害賠償金額之一部分；損害賠償義務人受賠償請求時
    ，得扣除之，強制汽車責任保險法第42條第1 項定有明文。
    經查，原告自認已領取汽車交通事故特別補償金150 萬3488
    元，則於扣除上開特別補償金後，原告得請求被告賠償之金
    額為70萬2776元。
六、綜上所述，原告依侵權行為之法律關係，請求被告給付70萬
    2776元，及自起訴狀繕本送達之翌日即96年9 月8 日起至清
    償日止，按週年利率5%計算之利息，為有理由，應予准許，
    逾此所為請求，為無理由，應予駁回。原告勝訴部分，其雖
    為假執行之聲請，惟被告之上訴利益未逾150 萬元，經本院
    判決即告確定，無宣告假執行之必要；原告敗訴部分，假執
    行之聲請，無所附麗，應一併駁回。
七、據上論結，本件原告之訴為一部有理由，一部無理由，依民
    事訴訟法第79條，判決如主文。
中　　華　　民　　國　　96　　年　　12　　月　　19　　日
                            民事第五庭
                                審判長法官  蔡明宛
                                法      官  魏式璧
                                法      官  曾錦昌
以上正本證明與原本無異。
原告如對本判決上訴，須於判決送達後20日內向本院提出上訴狀
，其未表明上訴理由者，應於上訴後20日內向本院提出上訴理由
書（均須按他造當事人之人數附繕本）。上訴時應提出委任律師
或具有律師資格之人之委任狀，並依附註條文規定辦理。
被告不得上訴。
中　　華　　民　　國　　96　　年　　12　　月　　19　　日
                                書  記  官  郭蘭蕙
附註：
民事訴訟法第466 條之1 ：
對於第二審判決上訴，上訴人應委任律師為訴訟代理人，但上訴
人或其法定代理人具有律師資格者，不在此限。
上訴人之配偶、三親等內之血親、二親等內之姻親，或上訴人為
法人、中央或地方機關時，其所屬專任人員具有律師資格並經法
院認適當者，亦得為第三審訴訟代理人。
第1 項但書及第2 項情形，應於提起上訴或委任時釋明之。
